【裁判字號】    98,交抗,154
【裁判日期】    980223
【裁判案由】    聲明異議
【裁判全文】
臺灣高等法院臺中分院刑事裁定         98年度交抗字第154號
抗  告  人
即受處分人  甲○○
上列抗告人因違反道路交通管理處罰條例聲明異議案件，不服臺
灣臺中地方法院中華民國98年1月16日裁定（97年度交聲字第182
、183、184、185、186、187號），提起抗告，本院裁定如下：
    主  文
抗告駁回。
    理  由
一、原裁定意旨略以：異議人明知其車號7966-UA號自小客車並
    未裝設電子收費接收設備車上機（OUB），仍於97年8月24日
    4時4分、4時28分、5時1分、6時26分、7時23分、7時50分，
    駕駛上開違規車輛連續通過后里收費站、造橋收費站、楊梅
    收費站、楊梅收費站、造橋收費站、后里收費站之電子收費
    車道，經內政部警政署國道公路警察局員警分別以公警局交
    字第ZCQ018448號、第ZBQ019099號、第ZBP029900號、第ZBP
    029902號、第ZBQ019100號、第ZCQ018451號舉發違反道路交
    通管理事件通知單予以舉發，異議人對此事實坦承不諱，且
    有上開舉發通知單6張、交通部臺灣區○道○○○路局電子
    收費違規車輛單一案件送件明細表及所附照片等在卷可稽，
    異議人上開違規事實，洵堪認定。經核本件異議人於上開時
    間、地點，駕駛未裝設電子收費設備（OUB）之違規車輛，
    通過上開電子收費車道，其違規事證明確。復按異議人自承
    其經過收費站時看到車上裝有e通機，但卻找不到車上機（
    OUB），所以想先通過電子收費站再行事後補繳，才會連續
    通過6站電子收費站等語，足見其對於以未裝設電子收費設
    備之車輛通過電子收費車道之事實，於事先已有所預見，並
    有意使其發生，亦即其具有故意甚明（異議人於97年8月25
    日始申裝e通機），是其前開所辯，無非推諉之詞，並不足
    採，原處分機關就異議人上開6次違規行為，依道路交通管
    理處罰條例第33條第3項分別裁處異議人罰鍰各新臺幣800元
    之處分，並無不當，異議人異議為無理由，應予駁回等語。
二、抗告意旨略以：該車輛係抗告人之家人購買，而非抗告人購
    買，故不知該車未辦理e通機過戶，並非故意違規闖越收費
    站。舉發違規當日，看到車上有e通機之架子，但找不到車
    上機，才會事先通行電子收費之車道，欲事後再行補繳費用
    ，補繳時始發現未辦理e通機過戶，也未重新申辦新的e通機
    ，但確實是並非故意違反規定，盼撤銷原裁定，另為適法之
    裁定等語。
三、按汽車行駛於高速公路、快速公路或設站管制之道路，不遵
    使用限制、禁止、行車管制及管理事項之管制規則而有下列
    行為者，處汽車駕駛人新臺幣3000元以上6000元以下罰鍰：
    一、行車速度超過規定之最高速限或低於規定之最低速限。
    二、未保持安全距離。三、未依規定行駛車道。四、未依規
    定變換車道。五、站立乘客。六、不依規定使用燈光。七、
    違規超車、迴車、倒車、逆向行駛。八、違規減速、臨時停
    車或停車。九、未依規定使用路肩。十、未依施工之安全設
    施指示行駛。十一、裝置貨物未依規定覆蓋、捆紮。十二、
    不繳交通行費闖越收費站。十三、未依標誌、標線、號誌指
    示行車。十四、進入或行駛禁止通行之路段。十五、連續密
    集按鳴喇叭、變換燈光或其他方式迫使前車讓道。十六、行
    駛中向車外丟棄物品或廢棄物。除前二項外，其他違反管制
    規定之行為，處駕駛人新臺幣600元以上1200元以下罰鍰，
    道路交通管理處罰條例第33條第1項、第3項分別定有明文。
    次按汽車行駛高速公路，於駛進收費站前，應依標誌指示預
    為減速慢行，並依規定標誌、標線、號誌指示或交通勤務警
    察指揮順序行駛過站繳費，高速公路及快速公路交通管制規
    則第23條亦定有明文。
四、經查：抗告人明知之其所有之車號7966-UA號自小客車未裝
    設電子收費接收設備車上機（OBU，原裁定誤載為OUB），仍
    於97年8月24日4時4分、4時28分、5時1分、6時26分、7時23
    分、7時50分，駕駛上開違規車輛連續通過后里收費站、造
    橋收費站、楊梅收費站、楊梅收費站、造橋收費站、后里收
    費站之電子收費車道，經內政部警政署國道公路警察局員警
    分別以公警局交字第ZCQ018448號、第ZBQ019099號、第ZBP0
    29900號、第ZBP029902號、第ZBQ019100號、第ZCQ018451號
    舉發違反道路交通管理事件通知單予以舉發，抗告人對此事
    實坦承不諱，又有上開舉發通知單6張、交通部臺灣區○道
    ○○○路局電子收費違規車輛單一案件送件明細表及所附照
    片等在卷可稽，故抗告人上開違規事實，洵堪認定。抗告意
    旨雖稱其非故意違規，該車輛係家人所購買，故不知該車未
    辦理e通機過戶或未重新申辦新e通機，惟抗告人亦自承其經
    過收費站時僅看到車上裝有e通機之架子，但卻找不到車上
    機（OBU），所以想先通過電子收費之車道，欲事後再行補
    繳費用等語，足見客觀上該車輛並無車上機（OBU）可供電
    子收費設備扣款，抗告人卻仍為通行電子收費車道之行為，
    主觀上抗告人亦明知未裝設車上機（OBU）而仍為此行為，
    其事先已有所預見，並有意使其發生，亦即具有故意甚明。
    抗告人之違規事實至為顯然，原審據此駁回抗告人之異議，
    本院經核並無不合，抗告人仍執前詞抗辯，為無理由，應予
    駁回。
五、據上論結，應依道路交通案件處理辦法第26條，刑事訴訟法
    第412條，裁定如主文。
中    華    民    國    98    年    2     月    23    日
            刑事第十庭    審判長法  官  林  照  明
                                法  官  郭  瑞  祥
                                法  官  林  欽  章
以上正本證明與原本無異。
不得再抗告。
                                書記官  許  哲  禎
中    華    民    國    98    年    2     月    23    日


司法院資訊處製作；財團法人民間司法改革基金會備份。
